【裁判字號】    90,台上,6334
【裁判日期】    901018
【裁判案由】    違反槍砲彈藥刀械管制條例
【裁判全文】
最高法院刑事判決                                九十年度台上字第六三三四號
    上訴人  台灣高等法院台中分院檢察署檢察官
    被  告  甲○○
右上訴人因被告違反槍砲彈藥刀械管制條例案件，不服台灣高等法院台中分院中華民
國八十八年八月二十五日第二審判決（八十七年度上訴字第二五四五號，起訴案號：
台灣台中地方法院檢察署八十六年度偵字第二五八二一號），提起上訴，本院判決如
左：
    主  文
原判決撤銷，發回台灣高等法院台中分院。
    理  由
本件原判決以第一審檢察官公訴意旨略稱，洪鎮浩（另案審理）與忠虹建設開發有限
公司買賣房屋發生糾紛，不滿該公司顧問張永全催促其交還房屋。乃於民國八十六年
九月四日凌晨六時三十分許，夥同被告甲○○、及馬雷（另案審理）基於犯意聯絡，
共持衝鋒槍一枝、改造玩具手槍二枝、子彈數發，合乘一部賓士小客車前往綠灣大樓
即台中市○○路○段七十一巷六十五弄三十號張永全住處。由馬雷持衝鋒槍掃射張永
全住宅十八發，被告與洪鎮浩亦分持手槍射擊數發，以恐嚇張永全。嗣離去時，見該
大樓警衛黃貞宣（係黃東欽之誤）正在打電話，馬雷、洪鎮浩二人誤以為報警，又朝
警衛室射擊六槍等情。因認被告甲○○涉犯修正後槍砲彈藥刀械管制條例第七條第四
項未經許可持有衝鋒槍罪嫌，第十一條第四項未經許可持有改造手槍罪嫌，第十二條
第四項未經許可持有子彈罪嫌，及刑法第三百零五條恐嚇危害安全罪嫌等情。惟經審
理結果，認為不能證明被告犯罪，乃維持第一審諭知被告無罪之判決，駁回檢察官在
第二審之上訴。固非無見。
惟查，(一)、證人之陳述有前後不符或相互歧異時，或因記憶淡忘，或事後迴護被告，
或恐遭報復等事由有以致之，究竟以何者與事實相符為可採信，法院自應本其自由心
證予以斟酌取捨，非謂一有不符或矛盾，即認其全部不可採信。本件共同被告洪鎮浩
於警訊供認，由伊提議邀被告及馬雷於上述時、地前往張永全住處，分持衝鋒槍、手
槍射擊張宅，「我們三人都有開槍」，後來又朝警衛室射擊數槍（見偵查卷影印卷第
三十二至三十四頁）。嗣於偵查中復供認，當時伊將張永全帶六、七人來討鑰匙事告
訴被告，「我們三人商量好一起去的」，馬雷持衝鋒槍、伊與被告分持改造手槍射擊
；被告有下車，開幾槍伊不知道（見同上卷第二三二、二三三頁）各詞；另目擊證人
黃貞宣在警訊時證述，當時伊見到有數人坐一部賓士車前往張宅開槍，伊看到洪鎮浩
有下車、而被告坐在車內，洪某與被告當時係綠灣大樓住戶，經常出入，所以伊認識
該二人，又伊擔心家人安全，不要出庭作證，請保密伊身分等語（見同上卷第五十五
頁）。二人所供情節相符，亦與張永全指訴被害之情節合，何以不能採信﹖乃原審
以洪鎮浩事後於第一審法院囑託台灣台東地方法院訊問時，改稱當時伊僅負責開車，
不知是否有人帶槍，亦不知有人要開槍等語，與其偵查中之供述不符，且洪某於偵查
中供述被告持德製八厘米改造手槍犯案，但現場遺留之彈頭、彈殼並無德制八厘米或
改造手槍擊發者；另證人黃貞宣於第一、二審供證伊在另一後門守衛室，未見到有人
開槍，伊也不認識被告等語，與其警訊所供迥異，因認前述洪鎮浩、黃貞宣於警訊、
偵查中所為不利於被告之供詞，均有瑕疵，不可採信（見原判決理由第三段之(一)）。
惟洪某及黃貞宣嗣後於審理時翻異前詞，究否意在迴護被告，抑或恐遭報復而不敢直
言﹖又洪某所謂被告持德製「八厘米」手槍一節是否誤認（洪某於警訊中亦陳稱本件
扣獲之手槍二枝為八厘米手槍，似將○‧四五手槍誤認為八厘米手槍）﹖或被告確持
有該槍惟未射擊﹖或曾射擊，但警察未尋得該槍彈頭、彈殼﹖均有可能。且黃貞宣若
未目睹被告等作案之經過，於警訊時何以指證綦詳﹖倘黃貞宣未目擊案發經過，而承
辦本案之警員又如何覓得黃貞宣作證﹖此與洪、黃二人證言憑信力如何攸關。凡此疑
點，原審並未釐清，逕為上述論斷，遽認洪、黃二人於警訊、偵查中之供詞與審理中
供述不一，而有瑕疵，不予採信云云，依首開說明，尚嫌與證據法則相違。(二)、被害
人張永全於警訊證述，社區警衛黃東欽及當地和平里里長林祝欽均親眼看到洪鎮浩等
人開槍等情（見偵查卷第五十三頁），則黃東欽、林祝欽與待證事實有關，原審未予
傳證，顯屬未盡調查能事。(三)、原審雖判決被告無罪，但亦認定被告於洪鎮浩、馬雷
開槍恐嚇時在場（見原判決理由第三段之(四)），倘屬無訛，被告何以於清晨六時三十
分許偕同洪、馬二人同車前往被害人住處﹖事非尋常，究係基於犯意聯絡而共同前往
開槍﹖抑或洪、馬二人不識路徑，由被告引導前去﹖洪鎮浩於警、偵訊供稱係伊提議
，與被告及馬雷商量好而一起共同前往，是否實情﹖又犯案後，被告為何又與洪、馬
二人一同離去，是否三人有共同之犯意而「同進同出﹖」均不能無疑。原審對此未調
查明白，致事實尚非明確，亦屬可議。檢察官上訴意旨，指摘原判決不當，非無理由
，應認有撤銷發回更審之原因。
據上論結，應依刑事訴訟法第三百九十七條、第四百零一條，判決如主文。
中      華      民      國     九十     年      十      月     十八     日
                              最高法院刑事第七庭
                                  審判長法官  吳  雄  銘
                                        法官  池  啟  明
                                        法官  石  木  欽
                                        法官  郭  毓  洲
                                        法官  吳  三  龍
      右正本證明與原本無異
                                              書  記  官
中      華      民      國     九十     年      十      月    二十二    日


司法院資訊處製作；財團法人民間司法改革基金會備份。
